臺灣高等法院刑事判決
111年度上訴字第91號
上  訴  人  
即  被  告  余正鴻



選任辯護人  林詠御律師(法律扶助)
上  訴  人  
即  被  告  林瑋鋐



選任辯護人  葉慶人律師  
            楊偉毓律師
            林祐增律師      
上列上訴人等因違反毒品危害防制條例案件，不服臺灣宜蘭地方
法院110年度訴字第122號，中華民國110年10月19日第一審判決
（起訴案號：臺灣宜蘭地方檢察署109年度偵字第3169號），提
起上訴，本院判決如下：
    主  文
原判決關於余正鴻有罪部分之罪刑及定應執行刑部分均撤銷。
余正鴻犯如附表一編號1至3「宣告刑欄」所示之罪，各處如附表
一編號1至3「宣告刑欄」所示之刑。應執行有期徒刑肆年拾月。
其他上訴駁回(含林瑋鋐罪刑、定執行刑及沒收暨余正鴻沒收部
分)。
    事  實
一、余正鴻、林瑋鋐均明知甲基安非他命以及硝甲西泮、4-甲基
    甲基卡西酮及愷他命分別係毒品危害防制條例第2條第2項第
    2、3款所列之第二級、第三級毒品，依法均不得販賣、持有
    ，竟分別為下列行為：
　㈠余正鴻基於販賣第二級及第三級毒品以營利之犯意，於附表
    一編號1所示時間、地點，販賣附表一編號1所示數量、金額
    之第二、三級毒品予陳嘉宏。
　㈡余正鴻、林瑋鋐共同基於販賣第三級毒品以營利之犯意聯絡
    ，於附表一編號2、3所示時間、地點及方式，分別販賣如附
    表一編號2、3所示金額之第三級毒品予薛于庭（原名薛雅方
    ）及許禔娟。嗣為警於民國108年3月17日12時許至余正鴻位
    於新北市○○區○○路○段000巷00號4樓住處執行搜索，致余正
    鴻、林瑋鋐二人未能將上開毒咖啡包交予計程車司機轉送許
    禔娟而未遂，並為警扣得附表三之一、三之二、四、五所示
    之毒品、物品而查悉上情。
二、案經新北市政府警察局三重分局報告臺灣新北地方檢察署檢
    察官呈請臺灣高等檢察署檢察長核轉臺灣宜蘭地方檢察署檢
    察官偵查起訴。
    理  由
壹、程序事項：
一、審理範圍：
　　被告余正鴻就其有罪部分上訴(原判決就被告余正鴻部分另
    有無罪判決，本院卷第43-47頁)，被告林瑋鋐不服原審判決
    提起上訴(原判決就被告林瑋鋐並無無罪部分或不另為無罪
    部分)，而按刑法沒收新制將沒收重新定性為刑罰及保安處
    分以外之法律效果，具有獨立性，而非刑罰（從刑）。修正
    後刑法基於沒收具備獨立性，亦規定得由檢察官另聲請法院
    為單獨沒收之宣告，因而在訴訟程序，沒收得與罪刑區分，
    非從屬於主刑。又對於本案之判決提起上訴者，其效力及於
    相關之沒收判決；對於沒收之判決提起上訴者，其效力不及
    於本案判決，刑事訴訟法第455條之27第1項定有明文。本案
    被告2人係就原判決關於罪刑部分提起上訴，亦未明示僅就
    刑之部分提起上訴，其效力自應及於沒收，其中被告余正鴻
    經原審判決無罪部分並不在其上訴範圍，有被告刑事上訴理
    由狀在卷可考(見本院卷一第61-71頁)，故本院審理範圍僅
    限於上開被告等人就原審諭知有罪而上訴之部分(含沒收及
    定應執行刑部分)，合先敘明
二、按被告以外之人於審判外之言詞或書面陳述，除法律有規定
    者外，不得作為證據，刑事訴訟法第159 條第1 項定有明文
    。又被告以外之人於審判外之陳述，雖不符刑事訴訟法第15
    9 條之1 至第159 條之4 之規定，而經當事人於審判程序同
    意作為證據，法院審酌該言詞陳述或書面陳述作成時之情況
    ，認為適當者，亦得為證據；當事人、代理人或辯護人於法
    院調查證據時，知有同法第159 條第1 項不得為證據之情形
    ，而未於言詞辯論終結前聲明異議者，視為有前項之同意，
    刑事訴訟法第159 條之5 亦有明文。經查，本判決下列所引
    各項供述證據，除證人陳嘉宏於警詢時之供述(見偵字第843
    1號卷第71-78頁)，經被告余正鴻之辯護人於本院審理時主
    張係審判外之陳述(見本院卷一第190頁)，本院因認無證據
    能力外，其餘被告以外之人之供述證據部分，業據檢察官、
    被告及辯護人於本院準備程序及審理中，均已陳稱：對證據
    能力沒有意見，同意作為證據等語明確（見本院卷一第190-
    191頁、卷二第12頁），本院審酌各該證據作成時之情況，
    並無違法不當或證明力明顯過低之瑕疵，認以之作為證據應
    屬適當，依刑事訴訟法第159條之5規定，均俱有證據能力。
三、至其餘憑以認定被告犯罪事實所引各項非供述證據，查無違
    反法定程序取得之情，依同法第158條之4規定反面解釋，均
    俱有證據能力。 
貳、實體事項：
一、上開犯罪事實，業據被告余正鴻、林瑋鋐二人於偵查、原審
    及本院審理時均坦承不諱（見附表一證據欄所示頁次），核
    與證人陳嘉宏於偵查中、證人薛于庭、許禔娟於警詢、偵查
    中證述之情節大致相符（見附表一證據欄所示頁次），復有
    附表一證據欄所示之證據附卷可參，以及附表三之一、附表
    三之二、附表四所示毒品及物品扣案可佐；又上開證人陳嘉
    宏對於在附表一編號1所示時地向被告余正鴻購買第二級及
    第三級毒品、證人薛于庭對於在附表一編號2所示時地向被
    告余正鴻、林瑋鋐購買第三級毒品、證人許禔娟對於在附表
    一編號3所示時地向被告余正鴻、林瑋鋐購買第三級毒品之
    情事均已證述綦詳，且被告余正鴻、林瑋鋐二人均坦認有如
    附表一所示販賣第二級或第三級毒品之犯行，並參酌上開附
    表一編號1至3證據欄所示之微信對話紀錄、監視器錄影畫面
    翻拍照片、鑑定書之內容，足徵前揭證人所證述被告二人確
    有如附表一所示販賣第二級、第三級毒品之情事均非憑空虛
    捏，應堪採信；再比對上開證據與證人陳嘉宏、薛于庭、許
    禔娟之證述，均有相當之關聯性，足以補強證人陳嘉宏、薛
    于庭、許禔娟之證述，而擔保證人陳嘉宏、薛于庭、許禔娟
    前開所述被告二人有如附表一所示販賣第二、三級毒品之真
    實性，是被告二人如附表一所示販賣第二級或第三級毒品等
    犯行均堪以認定。
二、復衡以近年來毒品之濫用，危害國民健康與社會安定日益嚴
    重，治安機關對於販賣或施用毒品之犯罪行為，無不嚴加查
    緝，各傳播媒體對於政府大力掃毒之決心亦再三報導，已使
    毒品不易取得且物稀價昂，苟被告二人於有償交付第二級或
    第三級毒品予買受人之交易過程中無利可圖，縱屬至愚，亦
    無甘冒被取締移送法辦判處重刑之危險而平白從事上開毒品
    交易之理。是其販入之價格必較其出售之價格為低，而有從
    中以買賣價差或量差謀利之意圖及事實，應屬合理認定；又
    販賣第二、三級毒品係違法行為，非可公然為之，而毒品甲
    基安非他命、硝甲西泮、4-甲基甲基卡西酮、愷他命等亦無
    公定價格，係可任意分裝增減分量，且每次買賣之價格、數
    量，亦隨時依雙方之關係深淺、資力、需求量、對行情之認
    知、來源是否充裕、查緝是否嚴緊、購買者被查獲時供述購
    買對象之可能風險之評估等因素，而異其標準，機動調整，
    非可一概論之。而販賣之利得，除非經行為人詳細供出各次
    所販賣毒品之進價及售價，且數量俱臻明確外，實難查得其
    交易實情，然販賣者從價差或量差中牟利，方式雖異，惟其
    販賣行為在意圖營利則屬同一。從而，舉凡有償交易，除足
    以反證其確係另基於某種非圖利本意之關係外，通常尚難因
    無法查悉其精確之販入價格，作為是否高價賣出之比較，諉
    以無營利之意思而阻卻販賣犯行之追訴。本案被告二人分別
    販賣第二級或第三級毒品予附表一所示之人之犯行係屬重罪
    ，如於買賣之過程中無利可圖，被告當無甘冒觸犯刑罰之高
    度風險幫助他人取得毒品之理，是被告二人主觀上顯有營利
    之意圖而販賣第二級或第三級毒品之犯意，亦堪認定。
三、綜上所述，被告余正鴻、林瑋鋐上開具任意性之自白，經核
    與事實相符，堪可採信，本案事證明確，被告余正鴻如附表
    一編號1至3所示3次販賣第二級或第三級毒品犯行、被告林
    瑋鋐如附表一編號2、3所示2次販賣第三級毒品之犯行，均
    洵堪認定，應依法論科。
四、論罪部分
　㈠查被告二人行為後，毒品危害防制條例第4條第2項、第3項、
    第17條第2項於109年1月15日修正，並自109年7月15日生效
    施行。被告二人行為時即109年1月15日修正前毒品危害防制
    條例第4條第2項規定：「製造、運輸、販賣第二級毒品者，
    處無期徒刑或七年以上有期徒刑，得併科新臺幣一千萬元以
    下罰金。」同條例第4條第3項規定：「製造、運輸、販賣第
    三級毒品者，處七年以上有期徒刑，得併科新臺幣七百萬元
    以下罰金。」同條例第17條第2項：「犯第四條至第八條之
    罪於偵查及審判中均自白者，減輕其刑。」109年1月15日修
    正後毒品危害防制條例第4條第2項將法定刑提高為「無期徒
    刑或十年以上有期徒刑，得併科新臺幣一千五百萬元以下罰
    金。」修正後毒品危害防制條例第4條第3項將法定刑提高為
    「七年以上有期徒刑，得併科新臺幣一千萬元以下罰金。」
    同條例第17條第2項亦修正為：「犯第四條至第八條之罪於
    偵查及歷次審判中均自白者，減輕其刑。」因涉及刑罰規範
    之變更，經比較新舊法後，以109年1月15日修正前之規定對
    被告余正鴻、林瑋鋐二人最為有利，依刑法第2條第1項前段
    規定，自應適用被告二人行為時即109年1月15日修正前之毒
    品危害防制條例相關規定。又毒品危害防制條例第9條雖修
    正增訂第3項規定「犯前五條之罪而混合二種以上之毒品者
    ，適用其中最高級別毒品之法定刑，並加重其刑至二分之一
    」，然本項係屬刑法分則之加重，為另一獨立之犯罪型態，
    依刑法第1條所定罪刑法定原則及法律不溯及既往原則，本
    件被告余正鴻如附表一編號1販賣混摻第二級及第三級毒品
    成分梅錠之犯行，自不適用該增訂之規定論處。
　㈡核被告余正鴻如附表一編號1所為，係犯修正前毒品危害防制
    條例第4條第2項之販賣第二級毒品罪及同條例第4條第3項之
    販賣第三級毒品罪；被告余正鴻、林瑋鋐如附表一編號2所
    為，均係犯修正前毒品危害防制條例第4條第3項之販賣第三
    級毒品罪；被告余正鴻、林瑋鋐如附表一編號3所為，均係
    犯修正前毒品危害防制條例第4條第6項、第3項之販賣第三
    級毒品未遂罪。且查：
　1.被告余正鴻如附表一編號1同時販賣愷他命、混摻第三級毒
    品之可可粉、及混摻第二級及第三級毒品之梅錠，係以一行
    為同時觸犯販賣第二級毒品罪及販賣第三級毒品罪，為想像
    競合犯，應依刑法第55條前段規定從一重論以販賣第二級毒
    品罪。
　2.被告二人於附表一編號1至3所示各次販賣第二級或第三級毒
    品，而分別持有第二、三級毒品之低度行為，應為販賣第二
    、三級毒品之高度行為所吸收，均不另論罪。
　3.被告二人分別就附表一編號2至3犯行，有犯意聯絡及行為分
    擔，應依刑法第28條規定，論以共同正犯。
　4.被告余正鴻如附表一編號1所示1次販賣第二級毒品之犯行及
    如附表一編號2至3所示2次販賣第三級毒品之犯行，被告林
    瑋鋐如附表一編號2至3所示2次販賣第三級毒品之犯行，均
    犯意各別，行為互殊，自均應予分論併罰。
　5.被告二人就附表一編號3所示之販賣第三級毒品犯行雖已著
    手為販賣第三級毒品之實行，惟未生既遂之結果，為未遂犯
    ，應依刑法第25條第2項之規定減輕其刑。
　6.累犯部分：　
　⑴被告林瑋鋐前因轉讓第三級毒品案件，經臺灣新北地方法院
    以106年度審簡字第812號判決判處有期徒刑3月確定，嗣於1
    06年8月14日易科罰金執行完畢等情，有本院被告前案紀錄
    表1份在卷可稽(見本院卷一第102頁)，其於前案有期徒刑執
    行完畢後，5年以內故意再犯本件有期徒刑以上之罪，為累
    犯；復按「刑法第47條第1項規定：『受徒刑之執行完畢，或
    一部之執行而赦免後，5年以內故意再犯有期徒刑以上之罪
    者，為累犯，加重本刑至二分之一。』有關累犯加重本刑部
    分，不生違反憲法一行為不二罰原則之問題。惟其不分情節
    ，基於累犯者有其特別惡性及對刑罰反應力薄弱等立法理由
    ，一律須加重最低本刑，於不符合刑法第59條所定要件之情
    形下，致生行為人所受之刑罰超過其所應負擔罪責之個案，
    其人身自由因此遭受過苛之侵害部分，對人民受憲法第8條
    保障之人身自由所為限制，不符憲法罪刑相當原則，牴觸憲
    法第23條比例原則。於此範圍內，有關機關應自本解釋公布
    之日起2年內，依本解釋意旨修正之。於修正前，為避免發
    生上述罪刑不相當之情形，法院就該個案應依本解釋意旨，
    裁量是否加重最低本刑」（司法院大法官釋字第775號解釋
    意旨參照）。
　⑵經查，被告林瑋鋐所構成累犯部分，係轉讓第三級毒品案件
    ，與本案販賣第三級毒品之犯行，均係提供第三級毒品予他
    人之行為，其犯罪態樣、情節、侵害法益均相似，兩者僅在
    於有無牟利之差異，可知其於前開轉讓毒品案件判刑執行後
    ，猶不思省悟，又再犯與構成累犯之案件罪質、侵害法益及
    犯罪類型均相似且法定刑更重之販賣毒品犯行，顯見其對刑
    罰反應力薄弱，本院認適用刑法第47條累犯加重之規定並無
    罪刑不相當之情事，是依上開規定予以加重其刑，並就附表
    一編號3部分，依法先加後減。
　7.修正前毒品危害防制條例第17條第2項部分：
　⑴按修正前毒品危害防制條例第17條第2項規定：「犯第4條至
    第8條之罪於偵查及審判中均自白者，減輕其刑。」又所謂
    自白，乃犯罪嫌疑人或被告對自己犯罪事實之全部或一部為
    肯定之供述之謂，其供述之方式不以主動陳述犯罪事實之全
    部或一部為限，即使在偵查或審判中，於接受有偵查犯罪或
    審判職務之公務員就其涉及之犯罪事實訊問時，被動為承認
    該犯罪事實之意思表示者，亦不失為自白（最高法院97年度
    台上字第2119號判決意旨參照）。
　⑵經查，被告二人分別就渠等如附表一編號1至3所示犯行，於
    偵查、原審及本院審理時均自白不諱，已如前述，符合修正
    前毒品危害防制條例第17條第2項之規定，自應就渠等二人
    上揭犯行均減輕其刑，被告林瑋鋐並依法先加後減，被告二
    人並就附表一編號3所示犯行因有前開未遂犯之適用，爰各
    依法再遞減輕之。
　8.修正前毒品危害防制條例第17條第1項部分(被告余正鴻部分
    )：
　  按毒品危害防制條例第17條第1 項所謂供出毒品來源，因而
    查獲其他正犯或共犯之減刑規定，係指偵查機關因被告供述
    ，而查獲本案毒品來源之正犯或共犯。經查：
　⑴本院依職權向臺灣新北地方檢察署及新北市政府警察局三重
    分局函詢被告余正鴻有無供出其毒品上游乙節，經臺灣新北
    地方檢察署111年3月24日以新北檢錫簡108偵8431字第11190
    31619號函覆其有供出透過毒品上游林銘泉向陳泓瑋購買毒
    品咖啡包，並有新北市政府警察局三重分局111年4月6日新
    北警重刑字第1112814994號函覆：被告余正鴻於筆錄內提供
    毒品上游Facetime及買賣毒品使用帳戶000-00000000000000
    00號，警方循線追查上游，查獲犯嫌陳翰、陳泓偉及楊智鈞
    3人涉嫌販賣毒品予本案余嫌等節，有各該函及所附筆錄等
    在卷可稽(見本院卷一第229頁、第235-500頁)，足認警方係
    因被告之供述，而查獲本案毒品來源之正犯陳翰、陳泓偉及
    楊智鈞等人，是被告既係供出毒品來源，因而查獲其他正犯
    ，自應依毒品危害防制條例第17條第1 項之規定減刑，並依
    法遞減之。
　⑵至被告林瑋鋐於偵查中固陳稱該男子之特徵為瘦、平頭等，
    然並未具體指認「王小明」身分、年籍，且查卷內亦查無檢
    警嗣後有因此而查獲「王小明」販毒之相關資料，即難認本
    案被告林瑋鋐符合毒品危害防制條例第17條第1項之要件，
    自不得適用上開減刑規定，附此敘明。
　9.本案無刑法第59條之適用：
　⑴按立法者基於維護社會秩序之價值判斷，形成本罪對於其犯
    罪構成要件所彰顯之法律效果，如何程度之犯罪行為、藉由
    立法劃定其法定刑之範圍，賦予司法者於該法定刑之範圍內
    ，給予相對應之宣告刑度，因此，就法定構成要件及其法律
    效果而言，本即為立法者立法意志之形成與裁量，並專屬於
    立法者立法之權限，職司審判之法院，自無從取代立法者形
    成其立法政策或改變立法者之立法裁量，否則無異逾越司法
    權之界限、變更憲法建立權力分立、權力制衡之制度設計，
    在未符合刑法第59條規定之情形下，倘輕易地變更刑事構成
    要件之法律效果，將造成司法權對於立法者立法政策之形成
    權力受到侵害，立法者基於人民選舉而形成之民主原則、國
    會保留原則，亦會受到相當程度之影響。從而，適用刑法第
    59條時，仍需審慎、詳細並慎重評估本案之事實是否確係符
    合該條所訂之各項要件，逐一細緻進行比對及涵攝事實與法
    律適用間之關係，不宜片面地以立法者所制定之法律效果違
    反比例原則或平等原則，即認為當然可一概適用刑法第59條
    之規定。司法院大法官會議釋字第263號解釋揭櫫「若有情
    輕法重之情形者，裁判時本有刑法第59條酌量減輕其刑規定
    之適用」之旨，固無疑義，然仍應由事實審法院綜合考量所
    有之情事，在符合刑法第59條之要件下，始可酌量減輕其刑
    。換言之，刑法第59條之酌減其刑，必其犯罪有特殊之原因
    與環境，在客觀上足以引起一般人之同情、憐憫，審判者必
    須經全盤考量案發時之所有情狀後，認即予以宣告法定最低
    度刑猶嫌過重者，始有其適用，並非有單一因子或符合刑法
    第57條所定各款要件之一，即得依刑法第59條之規定減輕其
    刑。
　⑵經查，被告余正鴻上開販賣毒品等犯行，對於毒品施用來源
    之提供大有助益，非僅多數人之生命、身體將受其侵害，亦
    影響社會秩序及國家法益甚鉅，被告余正鴻無視法令禁制而
    為本案販賣毒品等犯行，在客觀上顯不足以引起一般人同情
    ，而難認其犯罪之情狀顯可憫恕，是本案減輕其刑後之刑度
    ，並無過重之處，且被告余正鴻所為前開犯行，各依修正前
    毒品危害防制條例第17條第1、2項或刑法第25條第2項規定
    減輕其刑後，客觀上顯無過重而有情堪憫恕之情形；另觀之
    被告林瑋鋐於本案販賣毒品犯行前，已為警查獲過1件轉讓
    毒品及1件販賣毒品等犯行，且其所犯前開販毒案件斯時業
    經起訴並於法院審理中，其當知毒品對社會秩序及國民健康
    危害至深且鉅，且為法所明禁，竟為牟利而一再販賣第三級
    毒品，衡諸社會一般人客觀標準，實難認被告林瑋鋐之犯行
    客觀上已有引起一般同情之情事，況被告林瑋鋐就上開販賣
    第三級毒品之犯行，另依修正前毒品危害防制條例第17條第
    2項或刑法第25條第2項規定減輕其刑後，顯無過重而有情堪
    憫恕之情形，是被告2人自均無適用刑法第59條予以酌減其
    刑之餘地，附此敘明。
五、撤銷原審關於被告余正鴻被訴販賣毒品有罪部分之理由：
　㈠原審判決關於被告余正鴻被訴販賣毒品有罪部分予以論罪科
    刑及沒收等節，固非無見。然查，警方係因被告余正鴻之供
    述，而查獲本案毒品來源之正犯陳翰、陳泓偉及楊智鈞等人
    等節，業據本院前揭認定，是被告余正鴻既供出毒品來源，
    因而查獲其他正犯，自應依毒品危害防制條例第17條第1 項
    之規定減刑，原審未予詳查，逕認被告余正鴻未供出本案毒
    品來源，經核與上開事實未符而有違誤之處，是被告余正鴻
    上訴意旨以此為由認應予減刑乙情，經核為有理由，自應由
    本院就此部分予以撤銷改判。至原判決就被告余正鴻犯如附
    表一編號1至3「宣告刑欄」所示之罪刑既均無可維持，已如
    前述，則連同失其依據之定應執行刑之諭知，亦應予撤銷。
　㈡爰以行為人責任為基礎，審酌被告余正鴻前有施用毒品、販
    賣毒品等前科紀錄，有本院被告前案紀錄表可參，素行均非
    佳，其不思以正途牟利營生，竟為賺取不法利益，鋌而走險
    ，無視國家杜絕毒品之嚴令峻刑，猶從事殊值非難之販賣毒
    品行為，販賣第二級或第三級毒品予附表一所示之人使用，
    咸已肇生他人施用毒品之惡源，足以戕害他人之身心健康，
    且有滋生其他犯罪之可能，對社會秩序潛藏之危害亟高，顯
    然均欠缺法治觀念，應予嚴責，兼衡被告余正鴻自始坦承全
    部犯行之態度、渠等之犯罪動機、目的、手段、參與情節、
    所得，被告余正鴻自陳前係販賣五金餐具、已婚、無子女之
    生活狀況，以及被告余正鴻二專畢業之智識程度等一切情狀
    ，就被告余正鴻販賣第二、三級毒品部分量處如附表一「宣
    告刑欄」所示之刑，並定其應執行刑，以資懲儆。
參、其他上訴駁回之理由(即被告林瑋鋐部分及被告余正鴻沒收
    部分)：
一、原審經詳細調查後，基於相同見解，認：
　㈠被告林瑋鋐犯販賣第三級毒品罪之事證明確，並以行為人之
    責任為基礎，審酌被告林瑋鋐不知悔改自省，亦不思以正途
    牟利營生，竟為賺取不法利益，鋌而走險，無視國家杜絕毒
    品之嚴令峻刑，猶從事殊值非難之販賣毒品行為，販賣第三
    級毒品予附表一編號2、3所示之人使用，咸已肇生他人施用
    毒品之惡源，足以戕害他人之身心健康，且有滋生其他犯罪
    之可能，對社會秩序潛藏之危害亟高，顯然欠缺法治觀念，
    應予嚴責，兼衡被告自始均坦承全部犯行之態度、其犯罪動
    機、目的、手段、參與情節、所得，被告林瑋鋐自陳之前從
    事便利商店店員、未婚之生活狀況，以及被告林瑋鋐高職畢
    業之智識程度等一切情狀，就被告林瑋鋐販賣第三級毒品部
    分量處如附表一「罪刑欄」所示之刑，並定其應執行刑；另
    以被告林瑋鋐如附表一編號2所示販賣毒品犯行所分得之200
    元，為被告林瑋鋐於該次犯行之犯罪所得，業據被告林瑋鋐
    於原審審理時供述明確(見原審卷第326頁)，雖未扣案，仍
    應依刑法第38條之1第1項前段、第3項之規定，於如附表一
    編號2所示販賣第三級毒品之罪刑項下宣告沒收，並於全部
    或一部不能沒收或不宜執行沒收時，追徵其價額。
　㈡原審另就被告余正鴻沒收部分諭知：
　1.扣案如附表三之一所示毒品，經鑑驗結果含有第二級毒品甲
    基安非他命、4-甲氧基安非他命成分（毒品成分詳如附表三
    之一毒品成分欄所示），有內政部警政署刑事警察局108年4
    月26日刑鑑字第1080027609號鑑定書、臺北榮民總醫院108
    年5月31日北榮毒鑑字第C0000000號毒品成分鑑定書等在卷
    可稽（見新北地檢偵8431號卷第253至255、295頁），故上
    開扣案毒品係屬本案所查獲之第二級毒品，除鑑定用罄而滅
    失部分外，爰依毒品危害防制條例第18條第1項前段規定宣
    告沒收銷燬之。
　2.扣案如附表四編號1至3所示被告余正鴻所有之手機3支，係
    被告余正鴻所持用，且係供其於附表一編號2至3所示販賣第
    三級毒品交易聯繫使用，業經被告余正鴻於原審審理時供述
    明確(見原審卷第324頁)，另扣案如附表四編號4至8所示之
    物，為被告余正鴻供如附表一編號3販賣毒品犯行所用，亦
    經被告余正鴻供陳在卷(見原審卷第324頁)，自應均依毒品
    危害防制條例第19條第1項規定諭知沒收。
　3.扣案如附表三之二所示毒品，經鑑驗結果含有第三級毒品成
    分（毒品成分詳如附表三之二毒品成分欄所示），有內政部
    警政署刑事警察局108年4月26日刑鑑字第1080027609號鑑定
    書、臺北榮民總醫院108年5月31日北榮毒鑑字第C0000000號
    毒品成分鑑定書、108年5月31日北榮毒鑑字第C0000000號毒
    品成分鑑定書在卷可稽（見新北地檢偵8431號卷第253至255
    、294、296頁），此部分毒品係被告余正鴻於附表一編號3
    所示販賣第三級毒品未遂犯行而查獲之第三級毒品，為違禁
    物，依前揭說明，除鑑定用罄而滅失部分外，自應依刑法第
    38條第1項規定宣告沒收。
　4.被告余正鴻於附表一編號3為警扣得之現金（見新北地檢偵8
    431號卷第113頁），其中部分現金總計新臺幣（下同）1420
    0元為被告余正鴻如附表一編號1至3所示各次販賣毒品所得
    金額，分別詳如附表一編號1至3「犯罪所得」欄所示，此均
    為被告余正鴻販賣毒品所得之財物，應依刑法第38條之1第1
    項前段宣告沒收。
　5.至其餘扣案如附表五所示之物，尚乏證據證明被告余正鴻有
    以上開扣案物供本件販賣毒品犯行所使用，或為其於本件販
    賣毒品之犯罪所得，無從認定與本案有關，自無得為沒收之
    諭知，併此敘明。　
　㈢經核原審所為上開諭知部分，其認事用法及量刑、沒收均無
    不當，應予維持。　　
二、被告林瑋鋐上訴意旨略以：
　㈠原審判決理由認：「卷內亦查無檢警嗣後有因此而查獲『王小
    明』販毒之相關資料，即難認本案被告符合毒品危害防制條
    例第17條第1項之要件，自不得適用刑規定」云云，然被告
    林瑋鋐供出毒品上游之販毒情資，仍可作為刑法第57條第10
    款規定「犯罪後之態度」為科刑從輕之審酌事項，原審判決
    漏未審酌上情，量刑顯有不當。
　㈡本件被告林瑋鋐於108年3月17日為警查獲之初，即坦承與共
    同被告余正鴻共同販賣毒品，並表明其具有營利之意圖，後
    於翌日檢察官訊問時，亦為相同之陳述，故被告林瑋鋐已於
    為警查獲時，旋即坦承犯行，應可獲最高幅度之量刑減讓，
    然原審判決就附表一編號2罪刑欄所示之刑，量處有期徒刑4
    年2月，就附表一編3罪刑欄所示之刑（未遂犯），量處有期
    徒刑3年2月，實屬過重，有違責罰相當原則云云。　　
三、經查：
　㈠被告林瑋鋐於108年3月17日警詢時陳稱：「（你做了3天，余
    正鴻毒品來源為何？）我不知道他是向誰買的，但是我有看
    到17日凌晨2時，我有看到3、4個男子抱一箱毒品咖啡包上
    來」、「（這送毒品上來的人有什麼特徵嗎？）有一個瘦瘦
    的，平頭，穿一件白色短袖的T-shirt，其他的我就沒有注
    意了」、「（他有交通工具嗎？如有，車號為何？）我在陽
    台上有看到他們開一台汽車來，停在樓下附近」等語(見偵8
    431號卷第41頁)，被告林瑋鋐並未具體指認與被告余正鴻交
    易毒品對象之身分、年籍，自無從查獲上開販毒人員之相關
    資料(被告余正鴻供出上游部分詳前述，依上開臺灣新北地
    方檢察署及新北市警察局三重分局等函覆之資料可知，係被
    告余正鴻所為之供述所致，被告林瑋鋐並未有何供出毒品來
    源之證明)，即難認本案被告林瑋鋐符合毒品危害防制條例
    第17條第1項之要件，自不得適用上開減刑規定。至於被告
    林瑋鋐供出毒品上游之販毒情資，固可作為刑法第57條第10
    款規定「犯罪後之態度」為科刑從輕之審酌事項，然原審既
    已審酌上情(關於其犯後態度部分，詳後述㈡)，自難認原審
    就此部分之量刑有何違誤之處。　　
　㈡被告上訴意旨以原審量刑過重請求減刑云云(見本院卷一第12
    5、189頁)。惟按法官為量刑之裁量時，本得依據個案情節
    ，參酌刑法第57條各款例示之犯罪情狀，於法定刑度內量處
    被告罪刑；除有逾越該罪法定刑或法定要件，或未能符合法
    規範體系及目的，或未遵守一般經驗及論理法則，或顯然逾
    越裁量，或濫用裁量等違法情事以外，自不得任意指摘其量
    刑違法（最高法院80年台非字第473號、75年台上字第7033
    號、72年台上字第6696號、72年台上字第3647號判例意旨參
    照）。經查，本件原審於量刑時，已就刑法第57條所規定之
    各款事由，詳加審酌一切情狀，經核原審量刑未逾法定刑度
    ，亦無量刑輕重相差懸殊等裁量權濫用或違反比例原則之情
    形，已充分斟酌客觀上之適當性、相當性及必要性要求，亦
    難認原審量刑有何不當。　　
  ㈢從而，被告林瑋鋐以前事由指摘原判決違誤等節，經核並無
    可採，其上訴為無理由，至被告余正鴻固以前開有罪部分為
    其上訴意旨，業如前述，然其上訴之效力及於沒收，惟本院
    經核原審就被告余正鴻沒收部分並未有何違誤或不當之處，
    是上開部分均應予以駁回。
據上論斷，應依刑事訴訟法第369條第1項前段、第368條、第364
條、第299條第1項前段，判決如主文。
本案經檢察官王正皓到庭執行職務。
中　　華　　民　　國　　111 　年　　6 　　月　　16　　日
            刑事第二十五庭審判長法　官  邱滋杉
                                法　官  陳彥年
                                法　官  黃翰義
以上正本證明與原本無異。
如不服本判決，應於收受送達後20日內向本院提出上訴書狀，其
未敘述上訴之理由者並得於提起上訴後20日內向本院補提理由書
（均須按他造當事人之人數附繕本）「切勿逕送上級法院」。
                                書記官  邱鈺婷
中　　華　　民　　國　　111 　年　　6 　　月　　20　　日
附錄：本案論罪科刑法條全文
修正前毒品危害防制條例
第4條　　　
製造、運輸、販賣第一級毒品者，處死刑或無期徒刑；處無期徒
刑者，得併科新臺幣二千萬元以下罰金。
製造、運輸、販賣第二級毒品者，處無期徒刑或七年以上有期徒
刑，得併科新臺幣一千萬元以下罰金。
製造、運輸、販賣第三級毒品者，處七年以上有期徒刑，得併科
新臺幣七百萬元以下罰金。
製造、運輸、販賣第四級毒品者，處五年以上十二年以下有期徒
刑，得併科新臺幣三百萬元以下罰金。
製造、運輸、販賣專供製造或施用毒品之器具者，處一年以上七
年以下有期徒刑，得併科新臺幣一百萬元以下罰金。
前五項之未遂犯罰之。
附表一：
編號 行為人 時間 地點 對象 行    為 犯罪所得 證    據 宣告刑 余正鴻罪刑部分為本院撤銷改判 (沒收部分為駁回上訴) 林瑋鋐部分為原審判決主文 (此部分駁回上訴) 1 余正鴻 108年3月14日12時許 余正鴻位於新北市○○區○○路○段000巷00號4樓之住處內 陳嘉宏 余正鴻於左揭時、地，販賣下列毒品予陳嘉宏，並當場收訖現金9000元： （一）以1500元之代價販賣含有第二級毒品甲基安非他命、第三級毒品硝甲西泮成分之梅錠4顆。 （二）以6500元之代價販賣第三級毒品愷他命5公克。 （三）以1000元之代價販賣含有第三級毒品4-甲基甲基卡西酮、硝甲西泮之成分之可可粉2包。 【即起訴書附表編號2】 9000元 1.被告余正鴻於偵查中、原審及本院審理時之自白（新北地檢偵8431號卷第344頁、原審卷第137、311、329頁、本院卷一第189頁、卷二第17頁） 2.證人陳嘉宏於偵查中之證述（新北地檢偵8431號卷第203至204、357至361頁） 3.臺北榮民總醫院108年5月31日北榮毒鑑字第C0000000號毒品成分鑑定書（一）（新北地檢偵8431號卷第525頁） 4.被告余正鴻與陳嘉宏之微信對話紀錄翻拍照片（新北地檢偵8431號卷第91頁） 余正鴻販賣第二級毒品，處有期徒刑參年貳月。扣案之犯罪所得新臺幣玖仟元沒收。 2 余正鴻林瑋鋐 108年3月16日12時49分許 余正鴻位於新北市○○區○○路○段000巷00號4樓住處樓下之巷子 薛于庭（原名薛雅方） 薛于庭於108年3月16日12時20分許，以通訊軟體微信之暱稱「寶寶」與余正鴻聯繫，余正鴻指示林瑋鋐代為接聽手機並約定毒品交易事宜，嗣余正鴻委由林瑋鋐，於左揭時、地，以2,200元之代價販賣第三級毒品愷他命1包予薛于庭，林瑋鋐並當場收取現金，嗣由余正鴻分得2,000元，林瑋鋐分得200元。 【即起訴書附表編號3】 2200元 （其中被告余正鴻分得2,000元，另被告林瑋鋐分得200元） 1.被告余正鴻於偵查、原審及本院審理時之自白（新北地檢偵8431號卷第21至22、192頁、原審卷第137、311、329頁、本院卷一第189頁、卷二第17頁） 2.被告林瑋鋐於警詢、偵查中、原審準備程序及審理時之自白（新北地檢偵8431號卷第37至38、43至44、185至187頁、原審卷第137、311、329頁、本院卷一第189頁、卷二第17頁） 3.證人薛于庭於警詢及偵查中之證述（新北地檢偵8431號卷第217至219、237至239頁） 4.監視器錄影畫面翻拍照片（新北地檢偵8431號卷第45至46頁） 余正鴻共同販賣第三級毒品，處有期徒刑參年貳月。扣案如附表四編號1至3所示之物及犯罪所得新臺幣貳仟元均沒收。  林瑋鋐共同販賣第三級毒品，累犯，處有期徒刑肆年貳月。未扣案之犯罪所得新臺幣貳佰元沒收，於全部或一部不能沒收或不宜執行沒收時，追徵其價額。 3 余正鴻林瑋鋐 108年3月17日12時1分許（起訴書誤載為同年8月20日20時45分許，業經檢察官當庭更正） 余正鴻位於新北市○○區○○路○段000巷00號4樓住處樓下之巷子 許禔娟 余正鴻於108年3月17日凌晨1時許前之某時許，與真實姓名年籍不詳、綽號「王小明」之男子，聯繫約定以9萬元之代價購買如附表三之一、三之二所示第二級、第三級毒品1批，嗣於108年3月17日凌晨1時許，由「王小明」將上開毒品送至余正鴻位於新北市○○區○○路○段000巷00號4樓住處，並由余正鴻收受，嗣許禔娟於同日某時許，以通訊軟體微信之暱稱「Fate」與余正鴻聯繫，余正鴻指示林瑋鋐代為接聽手機並約定毒品交易事宜後，許禔娟先於同日12時3分許將購毒款項3,200元匯入余正鴻所有之中國信託商業銀行帳號000-000000000000號帳戶內，復由許禔娟請不知情之計程車司機於左揭時、地，欲領取含有第三級毒品甲基甲基卡西酮之毒咖啡包（草莓口味）4包、毒咖啡包（橘子口味）4包。嗣因警方於同日12時許持搜索票至余正鴻上開住處執行搜索，並當場扣得附表三之一、三之二所示毒品及附表四、五所示之物，致余正鴻及林瑋鋐未能將上開毒咖啡包交予計程車司機而未遂。 【即起訴書附表編號4及犯罪事實一、（三）】 3,200元 1.被告余正鴻於偵查中、原審及本院審理時之自白（新北地檢偵8431號卷第23至24、191至193、259至262、283至284、305至307、329至331、344至345、415至417頁、原審卷第137、311、329頁、本院卷一第189頁、卷二第17頁） 2.被告林瑋鋐於偵查、原審及本院審理時之自白（新北地檢偵8431號卷第38至41、186至187頁、原審卷第137、311、329頁、本院卷一第189頁、卷二第17頁） 3.證人許禔娟於警詢及偵查中之證述（新北地檢偵8431號卷第315至317、451至455頁） 4.證人黃琮聖於警詢之證述（新北地檢偵8431號卷第55至59頁） 5.證人張語宸於警詢之證述（新北地檢偵8431號卷第61至63頁） 6.扣押筆錄、扣押物品目錄表、扣案物照片（新北地檢偵8431號卷第109至115、119至132頁） 7.內政部警政署刑事警察局108年4月26日刑鑑字第1080027609號鑑定書（新北地檢偵8431號卷第253至255頁） 8.臺北榮民總醫院108年5月31日北榮毒鑑字第C0000000號毒品成分鑑定書（新北地檢偵8431號卷第294頁） 9.臺北榮民總醫院108年5月31日北榮毒鑑字第C0000000號毒品成分鑑定書（新北地檢偵8431號卷第295至297頁） 10.許禔娟所有之中國信託商業銀行帳戶交易明細（新北地檢偵8431號卷第559頁） 余正鴻共同販賣第三級毒品未遂，處有期徒刑貳年貳月。扣案如附表三之一所示之物均沒收銷燬，扣案如附表三之二、附表四所示之物及犯罪所得新臺幣參仟貳佰元均沒收。  林瑋鋐共同販賣第三級毒品未遂，累犯，處有期徒刑參年貳月。    

附表三之一：扣案毒品（混摻第二、三級毒品成分。惟為與原審
附表二「無罪部分」區分(不在本院審理範圍)，本院就相關附表
之編號順位仍援用原審順序）
編號 扣案物 毒品成分 鑑定書編號 驗後淨重 （公克） 驗後淨重計算式 鑑定書證據頁碼  1 梅錠5包 1.微量第二級毒品甲基安非他命 2.微量第三級毒品3,4-亞甲基雙氧苯基二甲胺丁酮 3.微量第三級毒品甲苯基乙基胺戊酮 4.微量第三級毒品3,4-亞甲基雙氧苯基乙基胺戊酮 5.微量第四級毒品硝西泮 A至E 456.27 457.22－0.95＝456.27 新北地檢偵8431號卷第253至254頁  2 梅片1袋（250包） 1.微量第二級毒品甲基安非他命 2.微量第三級毒品硝甲西泮 2-1至2-250 248.94 249.38－0.44＝248.94 新北地檢偵8431號卷第254頁  3 凱蒂貓圖案/一字刻痕粉紅色錠劑96顆 1.第二級毒品4-甲氧基安非他命 2.第三級毒品1-氯苯基-2- （1 - 吡咯烷基）-1 -戊酮 3.第三級毒品甲苯基甲胺戊酮 4.第三級毒品苯基乙基胺己酮 C0000000-0 28.5231 29.1334－0.6103＝28.5231 新北地檢偵8431號卷第295頁  4 塑膠罐1瓶（內含馬沙拉蒂標誌圖案/一字刻痕灰色圓形錠劑22顆） 1.第二級毒品4-甲氧基安非他命 2.第三級毒品氟安非他命 3.第三級毒品甲苯基甲胺戊酮 C0000000-0 6.2173 6.5088－0.2915＝6.2173 同上 
附表三之二：扣案第三級毒品
編號 扣案物 毒品成分 鑑定書編號 驗後淨重 （公克） 驗後淨重計算式 鑑定書證據頁碼 1 咖啡包（葡萄）100包 第三級毒品4-甲基甲基卡西酮 3-1至3-100 588.65 590.08－1.43＝588.65 新北地檢偵8431號卷第254頁 2 咖啡包（橘子）527包 1.第三級毒品4-甲基甲基卡西酮 2.微量第三級毒品硝甲西泮 4-1至4-527 3036.56 3038.18－1.62＝3036.56 同上 3 咖啡包（草莓）537包 1.第三級毒品4-甲基甲基卡西酮 2.微量第三級毒品硝甲西泮 5-1至5-537 3833.85 3835.49－1.64＝3833.85 新北地檢偵8431號卷第255頁 4 淡黃色晶體12包 第三級毒品愷他命 C0000000-0 15.543 15.5465－0.0035＝15.543 新北地檢偵8431號卷第294頁    C0000000-0  22.3597 22.3621－0.0024＝22.3597  5 棕色手榴彈形狀錠劑5顆（從鑑定書編號C0000000-0之罐內取出） 1.第三級毒品氯乙基卡西酮 2.第三級毒品甲苯基乙基胺戊酮 3.第三級毒品3,4-亞甲基雙氧苯基乙基胺戊酮 C0000000-0 1.128 1.4052－0.2772＝1.128 新北地檢偵8431號卷第296頁 6 鑽石圖案/一字刻痕紫色圓形錠劑2顆 1.第三級毒品2-（4-溴-2,5-二甲氧基苯基）-N -（2-甲氧基苯甲基）乙胺 2.第三級毒品3,4-亞甲基雙氧苯基乙基胺戊酮 C0000000-0 0.2229 0.4472－0.2243＝0.2229 同上 
附表四：應予沒收部分
編號 扣案物（數量） 所有人 備註 1 IPHONE手機1支（含門號0000000000號SIM卡1張） 余正鴻 機身金色，裝有藍色皮套 2 IPHONE手機1支 余正鴻 機身金色，背殼磨損，無SIM卡 3 IPHONE S手機1支（含SIM卡1張） 余正鴻 機身粉紅色，背殼磨損 4 電子磅秤2台 余正鴻  5 分裝袋156個 余正鴻  6 黑色分裝袋21個 余正鴻  7 打火機13個 余正鴻  8 點鈔機1台 余正鴻  
附表五：不予沒收部分
編號 扣案物（數量） 所有人 備    註 1 現金110,216元 余正鴻 扣案之124,416元，扣除余正鴻如附表一編號1至3「犯罪所得」欄後，餘110,216元。 【計算式：124,416元－9,000元－2,000元－3,200元＝110,216元】 2 現金8,200元 林瑋鋐  3 IPHONE S手機1支 余正鴻 機身金色，面板毀損嚴重 4 OPPO手機1支 余正鴻 機身粉紅色，面板毀損嚴重 5 IPHONE手機1支 林瑋鋐 外殼磨損，含SIM卡1張。 6 IPHONE 6S手機1支 林瑋鋐 機身銀色，外殼磨損，含SIM卡1張。 7 K盤2個 余正鴻  8 保險箱2個 余正鴻